【裁判字號】    97,重上更(一),19
【裁判日期】    981117
【裁判案由】    給付違約金
【裁判全文】
臺灣高等法院臺南分院民事判決  97年度重上更(一)字第19號
上  訴  人
即  原  告  戊 ○ ○
訴訟代理人  陳 雲 進  律師
上  訴  人
即  被  告  甲 ○ ○
            丁 ○ ○
            丙○○○
共      同
訴訟代理人  唐 淑 民  律師
            蕭 道 隆  律師
上列當事人間請求給付違約金事件，兩造對於中華民國96年2月2
7日臺灣嘉義地方法院90年度重訴第204號第一審判決各自提起上
訴，經最高法院發回更審，本院於98年11月3日言詞辯論終結，
茲判決如下：
    主  文
原判決關於命上訴人甲○○、丙○○○、丁○○應「連帶給付」
暨上訴人甲○○、丙○○○、丁○○應各給付上訴人戊○○超過
新台幣貳佰萬元，及均自民國90年11月23日起至清償日止，按週
年利率百分之5計算之利息部分及該部分假執行之宣告，並訴訟
費用之裁判均廢棄。
上廢棄部分，上訴人戊○○在第一審之訴及假執行之聲請均駁回
。
上訴人甲○○、丙○○○、丁○○其餘之上訴駁回。
上訴人戊○○上訴駁回。
第一、二審及發回前第三審訴訟費用，由上訴人甲○○、丙○○
○、丁○○各負擔百分之十，餘由上訴人戊○○負擔。
    事  實
甲、上訴人戊○○方面：
一、上訴聲明：(一)原判決不利上訴人戊○○部分廢棄。(二)上廢棄
    部分，被上訴人甲○○、丁○○、丙○○○等應再連帶給付
    上訴人戊○○新台幣（下同）1050萬3850元及自民國90年11
    月23日起至清償日止，按週年利率百分之5計算之利息。(三)
    第二審及發回前第三審訴訟費用均由被上訴人甲○○、丁○
    ○、丙○○○連帶負擔。(四)上訴人戊○○願供擔保請准宣告
    假執行。
二、陳述：除與原判決及發回前本院判決記載相同者，茲引用之
    外，補稱：
  (一)伊買受系爭土地，旨在建築檳榔市場，民國（下同）81年4
    月6日，丁○○、丙○○○竟將已出賣伊之土地（依序各為
    78之2、79之8地號土地），向訴外人台灣土地銀行設定420
    萬元最高限額抵押權；於81年7月3日，甲○○、丁○○串通
    以訴訟上「認諾」之方法，塗銷本件所有權移轉登記；再於
    82年6月15日，甲○○利用刑事訴訟告訴手段，企圖脫免出
    賣人責任，惟甲○○所為告訴，純屬虛構，且甲○○之誣告
    ，復經判處有罪確定，有原審90年度自字第83號、鈞院97年
    上訴字第485號刑事判決可證；於86年10月8日，伊以郵局存
    證信函定期一個月之期間，催告甲○○等三人，履行所有權
    移轉登記手續，惟甲○○、丁○○明示拒絕給付，丙○○○
    則不予置理，經伊提起本訴亦拒不履約。準此，甲○○等三
    人均陷於給付遲延，且是給付拒絕，而為重大違約。從而，
    原判決酌減違約金，顯係違反契約債之本旨（構築檳榔市場
    ），而為錯誤論斷，殊與卷附上述證據資料不符，尤屬證據
    上理由矛盾之違誤。且遍查原審甲○○等三人均未曾作違約
    金過高之主張，原判決竟遽爾酌減違約金，顯有民事訴訟法
    第476條第3項認作主張事實之違背法令，抑且顯與辯論主義
    有違。
  (二)查系爭買賣契約書第9條之約定屬損害賠償額預定性之違約
    金。從而，伊依約請求甲○○等三人2100萬7700元之損失，
    實無過高，原審無視契約約定，遽爾酌減，顯與契約自由、
    私法自治原則有違，有欠公允。且於事實及理由項內，對伊
    上開主張均略而不提，有違民事訴訟法第226條第2項、第3
    項規定，不惟率斷，抑且亦有判決理由不備之違法，所持法
    律見解尤屬違誤。按民事訴訟係採不干涉主義，凡當事人所
    未聲明之利益，不得歸之於當事人。如約定違約金過高者，
    法院固得依民法第252條之規定，減至相當之數額，惟其約
    定是否過高，乃為事實問題，應由債務人就此利己抗辯負舉
    證之責，然原審不待舉證，遽爾核減，不惟顯係認作主張之
    違法，違反民事訴訟法第388條，與舉證責任分配法則。況
    甲○○等三人履行義務不依誠實信用方法即不受法律保護，
    原判決減少違約金即違反民法第148條第2項之規定。
  (三)系爭契約書甲○○等人印文，均是真正，此經證人李豐川到
    庭結稱，且是甲○○等三人所不爭執，足證系爭買賣契約書
    以及付清價金為真正。倘甲○○等主張非真正，則此項變態
    事實，應由甲○○等負舉證責任。甲○○謂伊交付印章及權
    狀之目的，在於同意加入合夥經營檳榔市場，並非出賣系爭
    土地，惟訴外人李豐川，在兩造另案原審確認土地所有權存
    在事件中（81年訴字第294號），已證稱甲○○既未經營市
    場，更無股份明確。甲○○簽約並有在場，亦經證人何思遠
    、林世鐘證述明確。
  (四)查上訴人甲○○與李豐川間，就訂立系爭買賣契約書言，乃
    屬代理之法律關係，此經上訴人甲○○、丁○○、丙○○○
    在其原審90年12月11日答辯狀內直承：「緣案外人李豐川代
    理被告甲○○、丁○○、丙○○○，於民國77年12月4日，
    與原告訂立買賣契約書」、「被告等於訂立本件買賣契約書
    後，即已將出賣之土地交付原告蓋建鐵皮造房屋，迄未拆除
    回復原狀交還被告等，有現場可查證」等詞。本於自認之證
    據法則，以及民事訴訟法第279條規定，上訴人甲○○顯然
    受其自認事實之拘束，殊不得反於上述自認。參以證人李豐
    川在上述另案確認土地所有權存在事件中之一、二審，已然
    確切陳稱就系爭土地，係與上訴人戊○○談買賣（前審卷(一)
    第155頁至160頁），甲○○猶謂無授權，顯非可採。
  (五)按本件訴訟標的乃違約金請求權。只須買賣契約書真正，甲
    ○○等三人，就應依約給付，至於履行出賣人義務之履約問
    題，則與訴訟標的無涉，更何況，上訴人甲○○在原審已自
    認此項辦理合併、分割等程序之印鑑證明，就是伊自己所申
    請，此外在刑事法院甲○○仍作相同陳述。復經鈞院刑事法
    院函查（97年上訴字第485號）嘉義縣中埔鄉戶政事務所，
    經該所函覆印鑑證明，確是甲○○所申請無誤。
  (六)於訂立系爭買賣契約書後，甲○○隨即依契約約定，交付系
    爭土地予伊占有使用，此經施工工人即證人黃進鴻、葉重卿
    在刑事法院檢察官偵查中以及上述另案民事法院結稱綦詳（
    原審卷(二)第364頁至366頁、第371頁至373頁），復經上訴人
    甲○○在其原審答辯狀內自認：「被告等於訂立本件買賣契
    約書後，即已將出賣之土地交付原告蓋建鐵皮造房屋，迄未
    拆除」（原審卷(一)第112頁）。另甲○○為了履行契約無償
    提供道路用地義務，而與訴外人李國彥訂立土地交換契約書
    ，有土地交換契約書、證人陳文章證言可參。
  (七)甲○○雖云用地地目之變更，在於法令上之限制，導致經營
    檳榔市場計劃無法實現，顯係將違約責任，諉責於法令限制
    。復經前審函查結果亦屬無由。又甲○○所謂至今未拿到任
    何價金。惟此乃甲○○與李豐川間內部法律關係，與伊已付
    清買賣價金無關。
  (八)伊請求上訴人丁○○履行契約之移轉系爭土地所有權登記事
    件中（原審81年訴字第372號），丁○○對於伊主張已付清
    價金事實，全無異詞，毫無片言隻字抗辯，僅只抗辯買賣契
    約無效，現業已判決丁○○敗訴確定，足認伊確已付清價金
    。憑此民事確定判決認定之事實，本於確定判決既判力，以
    及爭點效、民事訴訟誠信原則，上訴人丁○○、丙○○○顯
    不得反於此項確定判決所認定事實，而更謂伊未付清價金。
    倘丁○○否認受領價金，此乃變態事實，應由丁○○等三人
    負舉證之責。
  (九)按當事人不得提出新攻擊或防禦方法，民事訴訟法第447條
    第1項定有明文。遍查第一審全卷上訴人丁○○、丙○○○
    並無提及伊乃合夥執行業務股東，亦未曾提及合夥資金流向
    如何。故於二審始如此主張，顯違民事訴訟法第447條第1項
    規定，上訴人丁○○、丙○○○所稱亦與本訴之訴訟標的無
    關。此外，上訴人丁○○等人所謂合夥購買土地契約第4條
    移轉登記須經全體合資人過半數之同意，此係將合夥內部關
    係與系爭買賣契約書混為一談，尤屬無據。
  (十)系爭土地分屬丁○○等三人所有，惟於同一買賣契約上同列
    為出賣人，並以伊為買受人，就買賣價金部分並未區分各筆
    土地所在位置及優劣，一律以每坪5000元計算，就價金之給
    付及訂金之收受亦均未區分彼此。更且買賣之標的物土地之
    實際位置、面積均應以實際測量為準，於簽約時僅知其大概
    ，並就出賣之土地中，如契約書附圖所示之甲區，特別標明
    係作市場用地，且甲區位置之土地涵蓋丙○○○所有79之8
    地號土地及丁○○所有78之2地號土地，均足認系爭買賣契
    約之出賣人，實有結合甲○○等三人所有土地共同出售，買
    受人戊○○亦一次購買其所需用之三人土地之意思者至明。
    是系爭買賣契約性質乃是出賣人甲○○等三人共同出售各自
    所有之土地，而為共同出賣人，並均應同負移轉屬於買賣標
    的物之土地義務。且依兩造所定系爭契約書第9條之約定，
    不論甲○○等三人中之任何一人違約，三人均應共負違約之
    責。依此特約條款，甲○○等三人之給付義務，顯係不可分
    。何況，上訴人丁○○、丙○○○之共同訟代理人汪玉蓮律
    師，在原審另案兩造交付土地事件中（94年度訴字第333號
    ），更自認系爭買賣契約書，並未區分甲○○等三人各自之
    價金，而確切陳稱：「（當初價金有分開？）沒有…」（原
    審卷(三)第664頁、665頁），足見系爭契約債之本旨，違約金
    之約定確是不可分之債。本於民法第292條規定，不可分之
    債準用同法第273條，甲○○等三人均應就其任何一人之違
    約行為，對伊共同負連帶賠償系爭違約金責任。
  (十一)至於系爭買賣契約若能如期履行時，伊可得享受之利益，就
    81年至93年止，其金額為46點92億元。其計算方法，乃81年
    至93年止，年產總值為938點4億元，再乘以千分之50（農產
    品市場交易法施行細則第23條第1項第1款規定：農產品批發
    市場管理費收費標準，蔬菜青果不得超過千分之50）。有行
    政院農業委員會農糧署以及嘉義縣中埔鄉農會所公佈資料可
    證，甲○○等人無端違約致伊受有上開損失，依約即應賠償
    違約金甚明。
三、證據：除援用原審及發回前本院前審提出者外，並提出刑事
    訊問筆錄節本、最高法院判例1則、農產品市場交易法施行
    細則節本、檳榔生產面積與產量資料影本各1份。
乙、上訴人甲○○方面：
一、聲明：(一)原判決不利上訴人甲○○部分廢棄。(二)上廢棄部分
    ，上訴人戊○○在第一審之訴駁回。(三)歷審訴訟費用由上訴
    人戊○○負擔。
二、陳述：除與原判決及發回前本院判決記載相同者，茲引用之
    外，補稱：
  (一)伊77年12月4日交付印章及土地所有權狀給李豐川，在於同
    意合夥經營檳榔市場，並非出賣系爭土地。伊雖與李豐川有
    姻親關係，但並未出具委任書，且無授權處理系爭土地買賣
    事宜，又因與李豐川有姻親關係，故未將其列入刑事被告，
    但在犯罪事實上已明確表示李豐川與戊○○等人共同偽造文
    書。況簽約時伊並無在場，如非伊親自處理，依常情應具有
    授權委任書，如伊本人在場，則簽約人應該是伊，尤其伊學
    歷為高職畢業，而代理人僅小學畢業，本件實違反常情。
  (二)查系爭買賣契約移轉所有權過程中，有一份伊名義之印鑑證
    明申請書所申請之二份印鑑證明書，是未經伊同意簽名之假
    印鑑證明，是屬於遭人偽造之印鑑證明，並被用於申請移轉
    甲○○所有土地文件內。
  (三)78至80年間，檳榔市場看好，上訴人戊○○與訴外人黃春雄
    、李豐川等人欲合夥經營檳榔市場，未料因用地地目變更，
    在法令上之限制無法解決，導致計劃無法實現，換言之，受
    損害之原因在於法令限制未能解決，並無法歸責於任何人，
    風險自應由全體合夥股東自負，加上實際出資股東並非僅為
    借名股東戊○○一人，若真有損害亦應該是全體股東，而戊
    ○○既不承認是合夥事業之執行業務股東，且未經全體股東
    過半數之同意，即私自用自己名義請求違約金，並將違約金
    給付給個人，顯然不合法令。
  (四)又連帶債務之成立，以數債務人明示對於債權人各負全部給
    付之責任或有法律明文規定者為限，民法第271條、第272條
    分別定有明文。違約金債務屬金錢給付，本屬可分，加上，
    於系爭契約中並無明示或依何法律規定應負連帶責任之情形
    ，則上訴人甲○○、丁○○、丙○○○等三人間原本就無連
    帶責任問題存在。
三、證據：除援用原審及發回前本院前審提出者外，並提出最高
    法院刑事判決1則、嘉義縣中埔鄉公所函，暨聲請調閱本院
    97年度上訴字第485號誣告案、台灣嘉義地方法院97年度訴
    字第361號交付財產文件案，並聲請傳訊證人李豐川。
丙、上訴人丁○○、丙○○○方面：
一、聲明：(一)原判決不利上訴人丁○○、丙○○○部分廢棄。(二)
    上廢棄部分，上訴人戊○○在第一審之訴駁回。(三)歷審訴訟
    費用由上訴人戊○○負擔。
二、陳述：除與原判決及發回前本院判決記載相同者，茲引用之
    外，補稱：
  (一)關於上訴人戊○○所提上訴人甲○○與上訴人丁○○間之交
    還土地等民事事件部分，是針對上訴人甲○○所有之系爭出
    賣土地部分所提出之訴訟，與上訴人丙○○○及丁○○自己
    二人所持有出賣之土地部分屬不同客體，不能混為一談。
  (二)系爭合夥經營檳榔市場計劃無法達成目的原因在於法令限制
    ，此非可歸責上訴人之事由。再者，被上訴人戊○○至今亦
    僅支付570萬元部分價金，並未完全給付丙○○○及丁○○
    出賣土地之價金對價，戊○○請求違約金，並無理由。
  (三)查「丙○○○及丁○○自己二人所持有之出賣土地部分」早
    於78年2月間交付戊○○使用至今，並為戊○○所自承，又
    查依合夥購買土地契約書第4條明文規定移轉登記須經全體
    合資人過半數之同意要求時，渠等才有義務配合移轉登記，
    惟至今仍未有過半數之同意，渠等自無逾期未辦理移轉登記
    之責任，換言之，此部分亦無違約情事。
  (四)又連帶債務之成立，以數債務人明示對於債權人各負全部給
    付之責任或有法律明文規定者為限，民法第271條、第272條
    分別定有明文。違約金債務屬金錢給付，本屬可分，加上於
    系爭買賣契約中並無明示或依何法律規定應負連帶責任之情
    形，則上訴人丁○○等三人間原本就無連帶債務問題。
  (五)綜上，上訴人丁○○及丙○○○所出賣之土地部分，既無不
    賣之情，且早於78年2月已完成交付土地之義務，亦無不能
    出賣之情，倘戊○○主張渠等違約，自應由其負舉證責任。
  (六)本件請求給付違約金事件，被上訴人戊○○既為合夥股東之
    一、被借名為買受人、由其匯款部分價金給李豐川、收受部
    分合夥人之出資股金、並在歷次訴訟中主張對於將李豐川之
    部分買賣價金已從股金中扣抵等情來看，上訴人丁○○、丙
    ○○○顯為合夥事業之執行業務股東無疑！換言之，合夥資
    金來源？甲、乙區每股股金為何？何人已繳？何人未繳？到
    底每一人繳多少？如何支出運用等情形，上訴人戊○○不能
    諉為不知，顯有命其說明之必要。
三、證據：除援用原審及發回前本院前審提出者外，並提出最高
    法院97年度台上字第2072號刑事判決、中埔鄉公所函文影本
    各1份為證，暨聲請調閱台灣嘉義地方法院97年度訴字第361
    號交付財產文件事件全卷宗。
丁、本院依聲請傳訊證人李豐川、乙○○到庭。
    理  由
一、上訴人戊○○起訴主張：兩造於77年12月4日訂立買賣契約
    ，上訴人甲○○、丁○○、丙○○○（下稱甲○○等人）共
    同出賣渠等所有坐落嘉義縣中埔鄉○○段第78之4、78之2、
    78之5（誤載78之3）、79之8地號如買賣契約書後附略圖範
    圍土地（下稱系爭土地），伊業已付清價金1050萬3850元，
    詎甲○○等人違約，於81年4月6日將78之2、79之8地號土地
    ，向訴外人台灣土地銀行設定最高限額420萬元之抵押權，
    以作為丁○○、丙○○○債務之擔保；甲○○等人因預備辦
    理移轉系爭土地，原就78之2、78之5、79之8地號土地為與
    鄰地之合併或分割並移轉登記與丁○○，於81年7月3日又利
    用訴訟技巧，為塗銷之登記；迨至82年6月15日，甲○○又
    捏造虛偽事實，對上訴人戊○○提出偽造文書之刑事告訴，
    則甲○○等人藉故不履行契約，依系爭買賣契約第9條之約
    定，甲○○等人應就任何一人之違約行為負連帶賠償違約金
    責任，為此上訴人戊○○本於系爭買賣契約書第9條約定，
    求為判決命上訴人甲○○、丁○○、丙○○○應連帶給付21
    00萬7700元並加付法定遲延利息。（原審判決上訴人甲○○
    、丁○○、丙○○○應連帶給付上訴人戊○○1050萬3850元
    及自90年11月23日起至清償日止，按週年利率百分之5計算
    之利息，駁回上訴人戊○○其餘之訴，兩造均提起上訴後，
    由最高法院發回更審。）
二、上訴人甲○○、丁○○、丙○○○則以：訴外人李豐川（即
    上訴人丁○○之父，上訴人丙○○○之夫）代理上訴人甲○
    ○、丁○○、丙○○○等人，於77年12月4日與上訴人戊○
    ○訂立買賣契約書，出賣甲○○等人各自所有之土地，買賣
    契約書並載明坐落嘉義縣中埔鄉○○段78之4、78之3（即78
    之5）地號等二筆旱地，係上訴人甲○○所有；同段79之8地
    號旱地，係上訴人丙○○○所有；同段78之2地號旱地，則
    係上訴人丁○○所有，而買賣契約書亦無共同出賣之字句，
    可知上訴人甲○○等人並非共同出賣上開土地予上訴人戊○
    ○。本件原審並未說明上訴人甲○○何時明示要與丁○○、
    丙○○○就何債務負連帶責任，亦未說明依何法律規定上訴
    人甲○○應與丁○○、丙○○○連帶給付，其逕認上訴人甲
    ○○應負連帶責任，顯有違誤。且上訴人戊○○提出之買賣
    契約書，事先印妥之第2項第1款、第2款及第3條及第4款記
    載等字樣，均非上訴人甲○○等人之筆跡，亦無簽名承認，
    縱有，亦係上訴人戊○○串同代書所盜蓋偽造。本件系爭買
    賣契約所載買賣之土地中，78之2地號後來與他筆土地合併
    變為77之8號土地，面積0.1399公頃（折合約423坪），上訴
    人戊○○曾訴請所有權移轉登記，經鈞院88年度上更(一)字第
    49號判決確定，上訴人丁○○應將77之8號土地移轉登記予
    上訴人戊○○，且業已辦畢所有權移轉登記，則上訴人戊○
    ○就此再請求違約金云云，顯無理由。又上訴人丁○○、丙
    ○○○於訂立本件買賣契約後，即已將出賣之土地交付上訴
    人戊○○蓋建鐵皮造房屋，為上訴人戊○○所不爭執，上訴
    人丁○○、丙○○○並未有違約之情云云，資為抗辯。
三、不爭執之事項：
  (一)上訴人丁○○、丙○○○於81年4月6日，將系爭78之2、79
    之8地號土地，向臺灣土地銀行設定最高限額420萬元之抵押
    權，作為上訴人丁○○、丙○○○所負擔債務之擔保。
  (二)上訴人戊○○分別於77年12月10日匯款100萬元入訴外人李
    豐川帳戶；於77年12月21日匯款100萬元入上訴人丙○○○
    帳戶；於78年2月20日匯款100萬元入李豐川帳戶；78年4月2
    0日，委由訴外人黃春雄匯款100萬元入上訴人丙○○○帳戶
    ；於78年6月20日，亦委由訴外人黃春雄存匯170萬元入訴外
    人李豐川帳戶。
  (三)上訴人戊○○曾依據系爭買賣契約書，訴請上訴人丁○○履
    行買賣契約，歷經台灣台南地方法院81年度訴字第372號、
    本院86年度上字第475號、最高法院88年度台上字第888號、
    本院88年度上更(一)字第49號審理，並判決命上訴人丁○○應
    將坐落嘉義縣中埔鄉○○段77-8地號土地所有權全部移轉登
    記予上訴人戊○○確定。
  (四)上訴人丁○○、丙○○○曾主張解除系爭買賣契約書，訴請
    上訴人戊○○返還系爭78之2、79之8地號土地，歷經台灣台
    南地方法院94年度訴字第333號、本院95年度上易字第202號
    審理，並判決駁回其請求確定。
四、本件主要爭點為：(一)系爭買賣契約是否有效成立？(二)若系爭
    買賣有效，上訴人戊○○是否已付清買賣價金？(三)上訴人甲
    ○○等人有無違約情事？上訴人戊○○得否向上訴人甲○○
    等人請求給付違約金？金額若干？(四)上訴人甲○○、丁○○
    及丙○○○應否就上開違約金額負連帶給付之責任？爰分述
    如下：
  (一)系爭買賣契約是否有效成立？經查：
  1.上訴人甲○○辯稱「伊無出賣系爭中埔段78之4、78之5號土
    地之意，亦未授權李豐川，系爭土地買賣契約為無效」云云
    ，茲查證人李豐川於原審法院81年度訴字第294號確認土地
    所有權存在民事事件審理中證稱「後來說要合夥買土地，我
    向甲○○拿印章及所有權狀，印章及所有權狀都放我那裡」
    （原審81年度訴字第294號卷第47頁）；而於本院82年度上
    字第102號偽造文書刑事案件審理時，李豐川並直認本件係
    買賣法律關係，並證稱「系爭土地係與戊○○談買賣」（本
    院82年度上字第102號卷第42頁），此與上訴人甲○○於前
    開事件一審民事法院所供承，因要經營市場，約定伊出土地
    ，戊○○等人出資金，伊始將土地所有權狀、印鑑交給他，
    伊姐夫李豐川與戊○○接洽，伊姐夫李豐川說要經營市場，
    就交給他等語相符（原審81年度訴字第294號卷第29頁），
    以上各情，業經前審調取上開卷宗核閱屬實，堪信為真正。
    綜上開證人所陳，訴外人李豐川既於上開案件中均證稱「係
    本於買賣關係，訂立系爭土地買賣」，並取得上訴人甲○○
    印章及系爭土地所有權狀，復書寫甲○○姓名於買賣契約書
    ，蓋用甲○○印章，而事後甲○○亦未對李豐川為刑事追訴
    ，足見上訴人甲○○已授權其姐夫李豐川訂立系爭買賣契約
    無訛。證人李豐川雖於本院證稱：「（77年12月4日證人有
    無代理甲○○、丁○○、吳金春與上訴人戊○○簽定買賣契
    約書？）有。」、「（證人代理買賣，有無經過他們同意？
    ）我太太及兒子的部分有經過他們同意，甲○○的部分是因
    為他的路讓他們利用，他只要參與投資股東，並不是要買賣
    。」、「（當天甲○○有無在場？）當天只有我去，我太太
    、兒子及甲○○均未在場。」、「（甲○○的名字是否他本
    人簽的？）是我代簽的，印章是我帶去交給代書蓋的。」、
    「（既然只要投資，為何又寫買賣契約書？）因為戊○○等
    人要經營市場，會通行到甲○○的土地，甲○○有同意要投
    資，所以把印章交給我，如果不成立一個買賣書面的話，很
    難對外招股。」、「（那就寫切結書同意通行就可以了，為
    何要寫買賣契約書？）我不知道。」（本院卷(一)第258頁至
    第259頁），證人李豐川就上訴人甲○○所有系爭土地究為
    買賣或投資一節，其前後供述不一，且證人李豐川為上訴人
    甲○○之姊夫，兩人關係密切，其於本院證言難免有迴護上
    訴人甲○○之情，是以應認證人李豐川於另案所為甲○○係
    出賣土地之陳述較為可信。且上訴人甲○○於原審答辯狀亦
    自陳「緣案外人李豐川代理被告甲○○、丁○○、丙○○○
    ，於民國77年12月4日，與原告訂立本件買賣契約書」（原
    審卷(一)第104頁），則上訴人甲○○自應受其自認之拘束，
    不得於本院再為相反之陳述。
  2.上訴人甲○○另辯稱「伊簽約當時不在現場」云云，惟查，
    證人何思遠於原審81年訴字第294號確認土地所有權存在事
    件證稱「（契約書是你寫的？）是我寫的，二百萬元支票有
    在場交，以後交款在我那裡．．以後收錢我有在場，有時三
    人一同來收錢蓋章，有時甲○○事後自己來蓋章。吳某事後
    來蓋章，戊○○不在場，每次交款的印章是我蓋的．．經當
    天他們承認才蓋章．．他們承認收到錢，我才蓋章」（前審
    卷(一)第162頁）。復於86年12月9日戊○○被訴偽證案件（本
    院86年度上訴字第1833號）證稱「（你當代書？）是的」、
    「（你確實有替雙方辦理土地買賣？）有」、「（雙方都有
    到你那裡？）有」、「（契約是不是你寫的？）是的」、「
    （最後買賣有無成立？）錢是他們交完，才到我那裡承諾說
    ，錢他們都收到了才蓋章」（原審卷(一)第283頁至第284頁）
    ；另證人林世鐘即檳榔市場合夥人於本院95年度重上更(五)字
    第407號上訴人戊○○被訴偽造文書刑事案件證稱「當時訂
    立的時候，是在代書事務所，有黃理事長黃春雄、乙○○、
    李豐川夫婦、甲○○等人，因為我在那邊時間不多，所以大
    概看一下就走了。」，且審判長問被告黃春雄、乙○○、何
    思遠「（寫買賣契約時，甲○○是否在場？）均稱有。」（
    前審卷(二)第115頁、第119頁）。揆諸證人何思遠所為證言，
    核與上訴人戊○○所述相符，上訴人戊○○主張上訴人甲○
    ○於簽訂系爭買賣契約時亦在現場，洵非無據。證人李豐川
    嗣於本院改稱「上訴人甲○○簽約當時並未在場」云云，洵
    無足採。
  3.上訴人甲○○名義之印鑑證明是否其本人親自申請，本院刑
    事庭（97年度上訴字第485號）曾經函詢嘉義縣中埔鄉戶政
    事務所，經該所函覆：「說明二、關於本轄居民甲○○申請
    三次印鑑證明之依據，特檢附印鑑登記辦法第5條及第7條相
    關之規定；另如由他人代理時須檢附委託書，經本所清查三
    次申請案件，均無檢附委託書，是以應由其本人申請之。」
    ，有該所97年10月28日嘉中戶字第0970002076號函在卷足憑
    （本院卷(一)第162頁），惟上訴人甲○○認系爭買賣契約移
    轉所有權過程中，有一份伊名義之印鑑證明申請書所申請之
    二份印鑑證明書，是未經甲○○同意並親自簽名之假印鑑證
    明，是屬於遭人偽造之印鑑證明云云，並將印鑑證明申請書
    送鑑定，鑑定結果為：「甲○○之簽名筆跡與供鑑定送鑑資
    料中甲○○之簽名筆跡不相符合；待鑑定送鑑資料中甲○○
    之印文與供鑑定送鑑資料中甲○○之印文相符。」，並提出
    全球鑑定顧問股份有限公司鑑定報告書為證（鑑定書外放）
    。然上訴人甲○○於原審自承：「（你基於什麼道理要去辦
    合併、分割？）那是代書辦的，我只是提供印鑑證明。」（
    原審卷(二)第346頁），訴外人何思遠於本院95年度重上更(一)
    字第407號案件亦證稱「（印鑑證明何人申請？）甲○○。
    」、「（印鑑證明何人拿給你？）他本人拿給我的。」（前
    審卷(二)第116頁至第117頁），雖上訴人甲○○主張遭偽造簽
    名之印鑑證明申請書遭偽造簽名，固非無據，然系爭印鑑證
    明並非用於系爭土地買賣契約書簽訂過程，縱真有冒領之情
    ，亦與系爭土地買賣契約書無涉，上訴人甲○○執此認契約
    書為無效，洵不可採。至於上訴人甲○○辯稱「伊並未簽立
    授權書與李豐川簽訂系爭買賣契約」云云，惟上訴人甲○○
    既已在場，已如前述，自無再行簽立授權書之必要，況依最
    高法院44年台上字第1290號判例意旨「代理權之授與並不以
    書面為必要」，上訴人甲○○此部分所辯，亦不足採。
  4.上訴人甲○○主張「系爭土地為投資，並非買賣」云云，然
    經證人李豐川於另案確認土地所有權存在事件（原法院81年
    度訴字第294號）證稱「（甲○○有否經營市場？）沒有。
    （前審卷(一)第220頁）」，上訴人甲○○另於本院以書狀自
    陳「‧‧甲○○並非合夥股東之一‧‧」（82年度上字第10
    9號，同上卷第213頁），則上訴人甲○○主張伊為檳榔市場
    之合夥投資股東，尚非無疑。
  (二)上訴人戊○○是否業已付清系爭買賣契約之價金？經查：
  1.上訴人甲○○辯稱「上訴人戊○○並未付清買賣價金」云云
    。但依系爭買賣契約第2項第1款所載「簽約同時即交付定金
    新台幣200萬正經出賣人收訖無訛。右記定金確已收訖認章
    」；同條第2款及第3條則分別載明「民國78年2月20日應交
    付新台幣200萬元正」、「民國78年4月20日應交付新台幣20
    0萬元正」及「右記款項確已收訖認章」；同條第4款記載「
    尾款議定於民國78年6月20日全部付清。右記款項經核計為
    450萬3850元正如數收訖」，並均蓋有上訴人甲○○等人之
    印章，日期署為78年6月20日，有系爭買賣契約書附卷可稽
    （原審卷(一)第7頁）；另訴外人李豐川於原審83年度訴字第
    200號關於系爭買賣契約之偽造文書刑事案件審理中亦證稱
    「其有拿到上訴人戊○○交付之買賣價金570萬元，其餘沒
    拿到部分，即算入股份」，是以上開契約所載收訖款項450
    萬3850元加計前述匯款570萬元即已達1020萬3850元，再計
    入訴外人李豐川股款部分30萬元，堪認上訴人戊○○業已付
    清系爭買賣價金無訛。
  2.上訴人甲○○辯稱「系爭買賣契約中關於收受價金部分之記
    載為偽造，因印章都放在代書處」云云，惟並未提出任何證
    據以實其說，且系爭買賣契約之承辦代書何思遠於上訴人戊
    ○○被訴偽造文書刑事案件審理中證稱「錢是他們（指兩造
    ）交完，才到伊那裡承諾說錢都收到了才蓋章」等語明確（
    原審卷(一)第284頁），足認上訴人甲○○所辯內容並不實在
    。上訴人甲○○另辯稱「上訴人戊○○尚不能將其所購買之
    系爭土地內之一部分土地分割出來，自無法待分割測量後，
    按所有權狀所載面積計算總價，亦無從確知尾款金額為若干
    ，故該買賣契約書第2條第4款所載「尾款議定於78年6月20
    日全部付清」、「右記款項經核計為新台幣450萬3850元正
    如數收訖」，顯係上訴人戊○○片面偽造云云，惟系爭買賣
    契約並無無效問題，業如前述，該買賣雖載有待分割測量後
    ，按所有權狀所載面積計算總價，惟於分期交付價金項下已
    在第2條第4款載明「尾款議定於78年6月20日全部付清」，
    顯然於簽約時已預期於78年6月20日能測量面積完畢，嗣變
    更原約定於是日協議以450萬3850元尾款結清買賣價金，故
    於是日於買賣契約書另行記載「右記款項經合計為新台幣45
    0萬3850元正如數收訖」。此外，系爭土地買賣契約處理代
    書何思遠於原審證稱「（你當代書？）是的」、「（你確實
    有替雙方辦理土地買賣？）有」、「（問：雙方都有到你那
    裡？）有」、「（契約是不是你寫的？）是的」、「（最後
    買賣有無成立？）錢是他們交完，才到我那裡承諾說，錢他
    們都收到了才蓋章」、「（買賣是雙方本人都到你那裡，還
    是一方代表？）兩方都有到，不然怎麼辦理？」、「（是李
    豐川來賣的，還是甲○○來賣的？）他們都有來，李豐川及
    他太太都有來，他兒子沒有來」（原審卷(一)第283頁至第286
    頁）。依上開事證，堪認上訴人戊○○業已付清買賣價金無
    訛，上訴人甲○○空言否認，尚非可取。
  3.按所謂既判力不僅關於其言詞辯論終結前所提出之攻擊防禦
    方法有之，即其當時得提出而未提出之攻擊防禦方法亦有之
    。又訴訟標的之法律關係，於確定之終局判決經裁判者，當
    事人之一造以該確定判決之結果為基礎，於新訴訟用作攻擊
    防禦方法時，他造應受其既判力之拘束，不得以該確定判決
    言詞辯論終結前，所提出或得提出而未提出之其他攻擊防禦
    方法為與該確定判決意旨相反之主張，此觀民事訴訟法第39
    9條第1項規定之意旨自明，最高法院51年台上字第665號、
    42年台上字第1306號判例意旨亦持相同見解。上訴人丁○○
    、丙○○○於本院並不爭執系爭買賣契約為無效，惟抗辯稱
    「上訴人戊○○至今亦僅支付570萬元部分價金，並未完全
    給付丙○○○及丁○○出賣土地之價金對價，戊○○請求違
    約金並無理由」云云，惟證人李豐川業已證稱其有拿到上訴
    人戊○○交付之買賣價金570萬元，其餘沒拿到部分，即算
    入股份，已如前述，則上訴人丁○○、丙○○○執此以為抗
    辯，亦不足採。且本件上訴人戊○○於前確定判決（原審81
    年度訴字第372號、本院86年度上字第475號、最高法院88年
    度台上字第888號、本院88年度上更(一)字第49號判決）依買
    賣關係訴請上訴人丁○○移轉系爭土地所有權登記事件，上
    訴人丁○○亦僅抗辯買賣契約無效，歷審中迄未抗辯上訴人
    戊○○未付清買賣價金，業據前審調取上開案卷核閱屬實。
    茍上訴人戊○○有未付清買賣價金之情事，上訴人丁○○原
    得於前確定判決審理中為抗辯，惟其並未抗辯，揆諸前開判
    例意旨，上訴人丁○○、丙○○○自不得再於本件訴訟中為
    違反前確定判決意旨之主張（即不得再主張上訴人戊○○未
    付清買賣價金），而應受上開確定判決既判力之拘束。
  (三)上訴人戊○○向上訴人甲○○等人請求給付違約金，有無理
    由？經查：
  1.按「違約金，除當事人另有訂定外，視為因不履行而生損害
    之賠償總額。其約定如債務人不於適當時期或不依適當方法
    履行債務時，即須支付違約金者，債權人除得請求履行債務
    外，違約金視為因不於適當時期或不依適當方法履行債務所
    生損害之賠償總額。」，民法第250條第2項定有明文。
  2.依系爭買賣契約書所載，本件買賣土地之地號分別為中埔鄉
    ○○段78之4、78之2、78之3（應為78之5地號之誤載）及79
    之8，其中78之4號土地，原為上訴人甲○○所有，於80年1
    月30日移轉登記為上訴人丁○○所有，同段78之5號土地，
    亦原為甲○○所有，於80年3月7日部分分割為78之6號土地
    。78之6號土地再移轉登記為上訴人丁○○名義，於80年3月
    7日與78之4號土地合併，地號仍為78之4號；上訴人丁○○
    所有之78之4號土地於80年6月18日分割增加78之9號，該78
    之9號土地再移轉為訴外人李國彥所有，訴外人李國彥之同
    段77之1號土地分割出77之8號，該77之8號土地於80年6月18
    日移轉為上訴人丁○○所有，77之8號與前開78之4號土地再
    合併為77之8號土地等各情，有土地登記簿謄本在卷可稽（
    原審卷(一)第334至339頁、第126至130頁、第170至177頁）。
    而上訴人戊○○於86年10月8日以郵局存證信函定期1個月期
    間，催告上訴人甲○○等三人，履行系爭買賣契約之所有權
    移轉登記手續，惟上訴人甲○○、丁○○明示拒絕給付，上
    訴人丙○○○則不予置理，有存證信函暨回執附卷足憑（原
    審卷(一)第81頁至第88頁），以上事實為兩造所不爭，應堪信
    真正。
  3.民法第348條第1項明定「物之出賣人，負交付其物於買受人
    ，並使其取得該物所有權之義務。」，又系爭買賣契約固未
    約定辦理所有的期限，惟上訴人戊○○主張依民法第315條
    之規定，伊得隨時請求，且伊亦已定期一個月期間催告對造
    履行，而未履行，已構成違約一節，自無不合。系爭買賣契
    約第9條約定：「若出賣人不賣或不履行交付買賣標的物以
    及中途發生糾葛至不能出賣等情時應將已收定金、價金加倍
    賠償與承買人做為違約金。」（原審卷(一)第8頁）。茲查上
    訴人甲○○等三人雖將系爭土地均交付上訴人戊○○使用，
    然上訴人丁○○、丙○○○迄今未將其所有78之2、79之8地
    號土地所有權移轉登記予上訴人戊○○，至於上訴人甲○○
    部分，除77之8地號土地經戊○○訴請判決確定而完成移轉
    外，另分割後78之5地號土地（分割後面積為164平方公尺）
    並未依約移轉所有權登記予戊○○，經上訴人戊○○聲請假
    處分查封登記各情，業見上述。準此，上訴人甲○○、丁○
    ○、丙○○○顯已違背土地出賣人應負之移轉所有權登記義
    務，且一再明示拒絕給付（兩造因此有多宗訴訟繫屬於法院
    ），甚而主張系爭買賣契約為無效，則上訴人甲○○等三人
    有違約事實甚明，上訴人戊○○請求上訴人甲○○等人給付
    違約金，於法有據。又上訴人戊○○為系爭買賣契約之買受
    人，其自得居於債權人地位請求上訴人甲○○等三人給付違
    約金，至上訴人戊○○與他人合夥購買系爭土地乃屬內部關
    係，尚不影響其買受人之地位，上訴人丁○○、丙○○○以
    上訴人戊○○非合夥代表人，其請求違約金為當事人不適格
    云云，自無足採。此外，上訴人甲○○等人復主張：「被上
    訴人戊○○僅能就本來之給付及違約金之支付擇一行使」云
    云，然依前開民法第250條第2項之規定，債權人請求違約金
    之支付（視為請求因不履行債務所生之損害賠償），並無礙
    於其請求履行債務，上訴人甲○○等人上開主張，亦無足採
    。
  4.上訴人甲○○、丁○○、丙○○○雖主張「系爭土地後來訂
    有合夥契約書，共同投資經營檳榔市場，依合夥契約書第4
    條約定，移轉系爭土地需經合夥人過半數之要求，上訴人丁
    ○○、丙○○○始負有過戶之義務，惟合夥人迄未提出移轉
    登記之要求，上訴人甲○○、丁○○、丙○○○自無移轉登
    記之義務。」云云（本院卷(一)第91頁）。惟查，上訴人戊○
    ○於81年8月22日與訴外人李豐川、黃春雄等13人成立合夥
    契約，其中第4條固約定「本合資購買之土地如經全體購買
    人名半數之同意，要求所有權名義移轉登記等資料事宜時，
    丁○○、丙○○○、黃春雄等人應無條件隨時提供過戶登記
    所需全部證件提交合夥人指定之權利人登記使用。」（原審
    卷(一)第121頁至第122頁），惟此項合夥契約係在系爭買賣契
    約77年12月4日成立之後始另行簽訂，上訴人甲○○、丁○
    ○、丙○○○均非該合夥契約當事人，不得依合夥契約主張
    權利，上訴人戊○○仍得依系爭買賣契約為移轉系爭土地登
    記之請求。
  5.上訴人甲○○、丁○○、丙○○○另辯稱「系爭土地地目變
    更因法令之限制無法解決，致合夥經營檳榔市場計畫無法實
    現」云云。經查：有關系爭土地，其中中埔段79-8、78-2地
    號2筆土地編定分區及如何變更市場用地，經本院前審函查
    嘉義縣中埔鄉公所，據該所函復「說明二、中埔鄉○○段79
    -8、78-2兩筆土地編定分區為農業區。三、土地申請辦理都
    市計畫變更，須於都市計畫通盤檢討時提出申請，因都市計
    畫發布實施後，人民申請變更都市計畫或建議，應彙集作為
    通盤檢討參考，不得個案辦理或零星變更。」，有該所96年
    8月3日中鄉建字第0960009322號函附卷可按（前審卷(二)第8
    頁）；此外，嘉義縣政府96年6月8日府農務字第0960085021
    號函復本院「依區域計劃法施行細則第15條規定：非都市土
    地使用編定共分18種用地，其中並無「檳榔市場用地」，本
    府並未接辦民眾於中埔鄉○○段79之8、78之2，79之2地號
    土地上申請檳榔市場使用。」（本院前審卷(一)第200頁），
    依上說明，系爭土地無法變更為市場用地，係人民申請變更
    都市計畫或建議，不得個案辦理或零星變更所致，上訴人甲
    ○○、丁○○、丙○○○等人既為系爭土地之出賣人，本負
    有移轉登記系爭土地所有權之義務，踐行義務後系爭土地地
    目能否變更即與上訴人甲○○、丁○○、丙○○○無涉，上
    訴人甲○○、丁○○、丙○○○仍應負買賣違約之責任。
  6.上訴人甲○○、丁○○、丙○○○復辯稱「上訴人戊○○於
    86年10月8日曾以郵局存證信函定期1個月期間，催告甲○○
    等3人，履行系爭買賣契約之所有權移轉登記手續，惟上訴
    人甲○○、丁○○、丙○○○僅出賣部分土地，且未合併分
    割，上訴人戊○○要求移轉全部土地，應不生法律上之效力
    」云云，惟上訴人甲○○、丁○○、丙○○○上開所辯縱令
    屬實，上訴人戊○○此項催告，在上訴人戊○○買受範圍內
    ，仍生催告之效力，況系爭土地縱未合併分割，亦得為應有
    部分之移轉，上訴人甲○○、丁○○、丙○○○上開所辯，
    亦不足採。
  (四)上訴人甲○○、丁○○、丙○○○對於負有給付上訴人戊○
    ○違約金之債務，是否不可分，應否負連帶給付責任？經查
    ：
  1.上訴人戊○○主張「就本件契約目的言，須上訴人甲○○等
    3人，均依約給付共同履行，始能完成契約所負義務，故就
    系爭買賣契約標的之整體性質而言，就原定給付（即給付土
    地）部分，為不可分之給付，因此上訴人甲○○等3人應連
    帶給付違約金」云云。
  2.按「數人負同一債務，明示對於債權人各負全部給付之責任
    者，為連帶債務。無前項之明示時，連帶債務之成立，以法
    律有規定者為限。」民法第272條定有明文。又「連帶債務
    之成立，以經債務人明示，或法律有規定者為限。」，亦有
    最高法院78年度台上字第116號判決可資參照。
  3.經查，系爭買賣標的之4筆土地各分屬上訴人丁○○、丙○
    ○○、甲○○所有，惟於同一買賣契約上同列其三人為出賣
    人，並以上訴人戊○○一人為買受人，就買賣價金部分，則
    並未區分各筆土地所在位置及優劣，一律以每坪5000元計算
    ，且就總價金1050萬3850元之給付及訂金之收受亦均未區分
    彼此一情，為兩造所不爭執（本院卷(二)第57至58頁），且於
    簽約時僅知其大概，並於契約書附圖分為甲區、乙區，至於
    買賣標的物土地之實際位置、面積均以實際測量為準一節，
    亦經證人乙○○於本院證稱：「當時我負責設計及規劃」、
    「（全部土地中甲○○的土地約占多少比例）不知道，當時
    不是整筆土地的買賣，是由他們指界」（本院卷(二)第84頁）
    ，及證人吳豐川於本院證稱：「（證人所出售的土地有幾坪
    ？）那是他們規劃及計算的，有幾坪我不太了解」（本院卷
    (二)第84頁）。基此，就上訴人甲○○等三人所負之契約原定
    給付（移轉土地所有權予買受人義務）而言，出賣人實有結
    合三人所有土地共同出售，買受人亦一次購買其所需用土地
    用以規劃檳榔市場之意思者至明，依系爭契約之目的，即須
    由上訴人甲○○等人共同履行，始能完成系爭契約所負義務
    ，故就系爭契約標的之整體性質，上訴人甲○○等三人依契
    約所負之原定給付，就外觀而言，似為不可分債務。
  4.惟本件請求標的為不履行契約原定給付所生之違約金債務，
    依系爭買賣契約第9條之約定，並非懲罰性質違約金，應視
    為因不於適當時期或不依適當方法履行債務所生損害之賠償
    總額，亦即本件違約金為相當於給付遲延所受之損害賠償，
    與契約原定之給付並非同一債務（亦非原給付之代替），則
    因契約所生之違約債務是否為可分，應與契約原定之給付分
    別以觀。基此，本件違約債務既為金錢給付，契約並無連帶
    之明示，法律亦無特別規定，應屬可分之債，契約復未就違
    約金之給付有如何分擔之約定，依前揭民法第271條之規定
    ，應由債務人即上訴人甲○○、丁○○、丙○○○平均分擔
    此項違約金之債務。
  (五)上訴人甲○○、丁○○、丙○○○應分別給付上訴人戊○○
    違約金若干？經查：
  1.按「違約金，除當事人另有訂定外，視為因不履行而生損害
    之賠償總額。」、「約定如債務人不於適當時期或不依適當
    方法履行債務時，即須支付違約金者，債權人除得請求履行
    債務外，違約金視為因不於適當時期或不依適當方法履行債
    務所生損害之賠償總額。」、「債務已為一部履行者，法院
    得比照債權人因一部履行所受之利益，減少違約金。」、「
    約定之違約金額過高者，法院得減至相當之數額。」，民法
    第250條第2項、第251條及第252條分別定有明文。又「約定
    之違約金過高者，法院得減至相當之數額，民法第二百五十
    二條定有明文。至於是否相當，即須依一般客觀事實，社會
    經濟狀況及當事人所受損害情形，以為斟酌之標準。且約定
    之違約金過高者，除出於債務人之自由意思，已任意給付，
    可認為債務人自願依約履行，不容其請求返還外，法院仍得
    依前開規定，核減至相當之數額。」，此有最高法院79年台
    上字第1915號判例可資參照。
  2.查兩造買賣契約書第9條載明「若出賣人不賣或不履行交付
    買賣標的物以及中途發生糾葛致不能出賣等情事時應將已收
    定金、價金加倍賠償與承買人做為違約金。」（原審卷(一)第
    8頁），上訴人戊○○因據以主張二倍違約金，即2100萬元
    7700元云云，惟查，上訴人甲○○等人於78年2月1日即依系
    爭買賣契約將系爭土地交付上訴人戊○○使用支配，此為上
    訴人戊○○所自承，上訴人戊○○就系爭土地自始已得為使
    用、管理及收益，依客觀之事實以觀，上訴人甲○○、丁○
    ○、丙○○○違約情節，僅未辦理移轉登記而已。且查本件
    系爭買賣契約所載買賣之土地中，其中78之4地號後來與他
    筆土地合併變為77之8號土地，面積0.1399公頃（折合約423
    坪），前經上訴人戊○○訴請所有權移轉登記，經法院判決
    上訴人丁○○應將77之8號土地旱、面積0.1399公頃土地，
    辦理所有權移轉登記予上訴人戊○○確定在案，並已辦畢所
    有權移轉登記已如前述，其固因上訴人甲○○等人拒絕履行
    系爭土地之所有權移轉登記之違約情事而受有損害，但上訴
    人甲○○等三人既已為契約之一部履行，依前揭法律規定，
    法院自得依職權比照上訴人戊○○因一部履行所受之利益，
    減少違約金，以示公允。另上訴人甲○○所有78之5地號土
    地，業經上訴人戊○○聲請假處分在案，已無法辦理移轉，
    上訴人戊○○復未舉證證明「已出售他人，若無法移轉所有
    權，將受重大損害」之情事。查國內土地價格指數及消費者
    物價指數自85、86年間因受經濟活動日漸萎縮影響而逐年下
    降，此有兩造不爭之台閩地區都市地價總指數變動趨勢及台
    灣地區都市地價總指數及消費者物價指數表在卷可憑（見本
    院卷(二)第34、35頁），且銀行定存利率，自77年間年利率百
    分10逐年降至98年利率百分1以下，此亦為眾所週知之事。
    本院審酌上情暨上訴人戊○○買受系爭土地支付價金後長達
    10餘年所受違約之損害，認上訴人戊○○依約請求2倍違約
    金即2100萬餘元之違約金，尚嫌過高，應予酌減為600 萬元
    為適當，在此範圍內應予准許；上訴人戊○○其餘逾此之請
    求，則無理由，應予駁回。
  3.末按「數人負同一債務或有同一債權，而其給付可分者，除
    法律另有規定或契約另有訂定外，應各平均分擔或分受之。
    」民法第271條前段定有明文。茲查，上訴人丁○○、丙○
    ○○及甲○○出售予上訴人戊○○之系爭土地，共分甲、乙
    兩區，其中甲區面積1508.87坪，乙區591.9坪，並不能區分
    上訴人丁○○、丙○○○及甲○○出售土地之面積比例，此
    經證人李豐川、乙○○於本院證述在卷，並有買賣契約書及
    附圖在卷可稽，依上說明，應平均分擔上開違約金債務。累
    計，上訴人丁○○、丙○○○及甲○○每人應分擔違約金20
    0萬元（600萬元÷3=200萬元）之違約金。
  4.又所謂「可得預期之利益」，亦非指僅有取得利益之希望或
    可能為已足，尚須依通常情形，或依已定之計劃、設備或其
    他特別情事，有客觀之確定性始足當之。上訴人戊○○雖主
    張「系爭買賣契約若能如期履行時，伊可得享受之利益自81
    年至93年止為46點92億元。依農產品市場交易法施行細則第
    23條第1項第1款規定計算，僅就檳榔單項總值為938點4億元
    」云云（本院卷(一)第117頁至第123頁），其計算方法，乃81
    年至93年止，年產總值為938.4億元，再乘以千分之五十（
    農產品市場交易法施行細則第23條第1項第1款規定：農產品
    批發市場管理費收費標準，蔬菜青果不得超過千分之五十）
    ；另於系爭土地上進行整地、修築及各項硬體設備所耗費之
    數千萬元云云，雖提出行政院農業委員會農糧署以及嘉義縣
    中埔鄉農會所公佈資料為證（本院卷(一)第117至123頁），依
    上訴人戊○○上開計算方式，顯然係將嘉義縣中埔鄉檳榔市
    場年產量，全部歸入其本欲成立之檳榔市場所得收取管理費
    之範圍，惟並未見其提出其欲成立之檳榔市場確實可涵蓋嘉
    義縣中埔鄉之證據供本院參酌，則上訴人戊○○上開所舉損
    害係所失利益，殊難採信。
五、綜上所述，上訴人戊○○依買賣契約的法律關係，訴請上訴
    人甲○○、丁○○、丙○○○給付違約金，於法有據。原審
    在上訴人甲○○、丁○○、丙○○○應各給付200萬元之違
    約金，及自90年11月23日起至清償日止，按週年利率百分之
    5計算之利息範圍予以准許，並准供擔保為假執行或免為假
    執行之宣告，經核尚無違誤，此部分上訴人甲○○、丁○○
    、丙○○○之上訴為無理由。另原審判決「連帶給付」及逾
    上開金額部分，上訴人甲○○、丁○○、丙○○○上訴意旨
    指摘原判決不當，求為廢棄，洵有理由，應由本院將原判決
    該部分廢棄，並駁回上訴人戊○○在第一審之訴及假執行之
    聲請；至於上訴人戊○○上訴部分，則無理由，應予駁回。
六、本件事證已臻明確，兩造其餘攻擊防禦方法及證據資料，核
    與本件判決結果不生影響，不予一一論述，併與敘明。
結論：本件上訴人戊○○之上訴，為無理由；上訴人甲○○、丁
○○、丙○○○之上訴，為一部分有理由，一部分無理由，依民
事訴訟法第450條、第449條第1項、第79條、第85條第1項前段，
判決如主文。
中    華    民    國    98    年    11    月    17    日
                  民事第二庭    審判長法  官  陳光秀
                                      法  官  莊俊華
                                      法  官  曾平杉
上為正本係照原本作成。
如對本判決上訴，須於判決送達後20日內向本院提出上訴狀，未
表明上訴理由者，應於上訴後20日內，向本院提出理由書（須附
繕本）。應委任律師為訴訟代理人，始得上訴。
中    華    民    國    98    年    11    月    20    日
                                      書記官  葉秀珍
【附記】
民事訴訟法第466條之1：
(1)對於第二審判決上訴，上訴人應委任律師為訴訟代理人。但上
  訴人或其法定代理人具有律師資格者，不在此限。
(2)上訴人之配偶、三親等內之血親、二親等內之姻親，或上訴人
  為法人、中央或地方機關時，其所屬專任人員具有律師資格並
  經法院認為適當者，亦得為第三審訴訟代理人。
民事訴訟法第466條之2第1項：
  上訴人無資力委任訴訟代理人者，得依訴訟救助之規定，聲請
  第三審法院為之選任律師為其訴訟代理人。

司法院資訊處製作；財團法人民間司法改革基金會備份。
